【裁判字號】    99,訴,136
【裁判日期】    990705
【裁判案由】    重傷害
【裁判全文】
臺灣屏東地方法院刑事判決               99年度訴字第136號
公  訴  人  臺灣屏東地方法院檢察署檢察官
被      告  丁○○
指定辯護人  本院公設辯護人  戊○○
上列被告因重傷害未遂案件，經檢察官提起公訴（98年度偵字第
4597號），本院判決如下：
    主  文
丁○○傷害人之身體，處有期徒刑陸月，如易科罰金，以新臺
幣壹仟元折算壹日，扣案之鐵撬壹把沒收。
    事  實
一、丁○○與其鄰居丙○○素有怨隙，於民國98年6 月22日14時
    20分許，在丙○○所居住位於屏東縣屏東市○○路1098號前
    ，見丙○○獨自乘坐在電動代步車上，竟基於傷害人身體之
    犯意，持其所有之鐵撬1 把刺擊丙○○之頭部1 下，致丙○○受有顏面眼眶骨側閉鎖性骨折及臉部擦傷之傷害，嗣經警
    據報到場查獲，並扣得丁○○所有之上開鐵撬1 把。
二、案經丙○○之配偶乙○○○訴由屏東縣政府警察局屏東分局
    報請臺灣屏東地方法院檢察署檢察官偵查起訴。
    理  由
一、按被告以外之人於偵查中向檢察官所為之陳述，除顯有不可
    信之情況外，得為證據，刑事訴訟法第159 條之1 第2 項定
    有明文，本件證人丙○○、乙○○○、甲○○於偵查中經具
    結向檢察官所為之陳述，雖屬傳聞證據，惟現階段刑事訴訟
    法規定，檢察官代表國家偵查犯罪、實施公訴，依法有訊問
    被告、證人及鑑定人之權，實務運作時，檢察官於偵查中向
    被告以外之人所取得之陳述，原則上均能遵守法律規定，不
    致違法取供，其可信度極高，且被告丁○○、辯護人並未提
    出有何顯不可信之情形，是各該證人偵查中經具結之證言，
    自得為證據。又證人乙○○○、甲○○於司法警察調查時之
    陳述，其性質對被告而言屬傳聞證據，且查無符合刑事訴訟
    法第159 條之1 至之4 之情形，而辯護人於準備程序中陳明
    不同意上開陳述作為認定被告犯罪之證據，是證人乙○○○
    、甲○○於司法警察調查時之陳述不得作為證據。次按傳聞
    法則之重要理論依據，在於傳聞證據未經當事人之反對詰問
    予以核實，乃予排斥，惟若當事人已放棄對原供述人之反對
    詰問權，於法院審判時表明同意該等傳聞證據可作為證據，
    基於證據資料愈豐富，愈有助於真實發現之理念，並貫徹刑
    事訴訟法修法加重當事人進行主義之精神，確認當事人對於
    證據能力有處分權之制度，傳聞證據經當事人同意作為證據
    ，法院認為適當者，亦得為證據。本件檢察官、被告、辯護
    人已表示對於除上所述之其餘全案卷證所存證據（含供述及
    非供述證據）均同意有證據能力，本院復斟酌該等證據並非
    非法取得，亦無證明力明顯過低之情形，以之作為證據，應
    屬適當，是依刑法訴訟法第159 條之5 第1 項規定，應認該
    等證據均得採為證據。
二、上揭被告丁○○持鐵撬傷害被害人丙○○之事實，業據被告
    坦承不諱，核與證人乙○○○、甲○○於偵查中、本院審理
    時；及證人丙○○於偵查中所證案發過程相符，並有鐵撬1
    把扣案可稽，復有寶建醫院診斷證明書、照片14幀、長庚醫
    療財團法人高雄長庚紀念醫院98年10月20日（98）長庚院高
    字第884114號函附之病歷附卷可稽，足認被告自白與事實相
    符，應堪採信，事證明確，被告傷害犯行堪以認定。
三、公訴意旨雖認被告丁○○係基於重傷害之犯意而持鐵撬刺擊
    被害人丙○○右眼而未擊中，因認被告涉犯刑法第278 條第
    3 項、第1 項之重傷害未遂罪云云，惟訊之被告堅詞否認有
    重傷害之犯意及犯行，辯稱：伊是一時衝動才持鐵撬傷害丙○○，伊只是要嚇他，沒有要讓他眼睛失明之意思等語。經
    查：
  (一)按使人受重傷未遂與普通傷害之區別，應以加害時有無致人
    重傷之故意為斷，至於被害人受傷之部位以及加害人所用之
    兇器，有時雖可藉為認定有無重傷故意之心證，究不能據為
    絕對之標準；又刑法上殺人未遂罪與傷害人致重傷罪或重傷
    害罪之區別，端視行為人有無殺人或重傷害之犯意以為斷，
    如加害人具有殺人之故意，而結果致被害人重傷或輕傷者，
    依法固應論以殺人未遂罪，倘加害人僅有傷害他人之故意，
    而結果致被害人於死或重傷，除依法論以傷害人致死或重傷
    罪外，該加害人既無殺人之或重傷之故意，即不應遽依殺人
    未遂罪或重傷罪相繩，至被害人受傷處所是否致命部位、傷
    痕之多寡、輕重如何，僅足供認定有無殺意之參考，但究不
    能據為絕對之標準（最高法院55年台上字第1703號判例意旨
    、93年度台上字第4428號判決意旨參照）。
  (二)證人乙○○○於本院審理時結證稱：伊與被告當鄰居10年了
    ，之前沒有什麼仇恨，只是被告會打擾到渠等，案發時伊先
    生（即丙○○）坐在電動車上，伊回頭就看到被告拿長長的
    鐵撬站在伊先生的旁邊，被告拿鐵撬刺伊先生之前沒有跟渠
    等吵架或有任何預兆，被告後來到警察來為止都沒有拿鐵撬
    起來，伊先生沒辦法自己走，是腦出血開刀的後遺症等語（
    見本院卷第52~54 頁），證人甲○○則於本院審理時結證稱
    ：伊看到1 個人坐在電動車上面，被告拿鐵撬敲到伊的安全
    帽，然後一邊講讓你死，就插下去了，伊不知道被告插被害
    人之前是否有爭吵，被告（行兇後）就在他家檳榔攤門口走
    來走去，沒有離開，一直碎碎念，念的內容伊不清楚，被告
    動作看起來正常，沒有特別遲緩，被告插完第一下後沒有要
    再插第二下的動作等語（見本院卷第54~56 頁），核與渠等
    於偵查中所證之情相符，並與證人丙○○於偵查中結證稱：
    98年6 月22日14時30分許在伊家門口遭丁○○以鐵撬刺擊臉
    部，伊也不知道他為何要刺伊，丁○○刺伊前，伊沒有聽到
    他說什麼話等語（見偵卷第74頁）一致，是證人乙○○○、
    甲○○、丙○○上開所證應堪採信。而依證人乙○○○、丙○○所述，被告與丙○○無仇恨，被告行兇前未與丙○○發
    生口角或有任何糾紛，則被告是否有致丙○○重傷之動機，
    顯有可疑，又丙○○因腦出血無法自由行動，被告行兇前丙○○係乘坐在電動代步車上，被告係持長約107 公分、重約
    4 公斤之鐵撬刺擊丙○○之頭部1 下，致其受有顏面眼眶骨
    側閉鎖性骨折及臉部擦傷等情，已如上述，並有勘驗筆錄可
    憑，衡諸常情，若被告真有重傷之意，因丙○○無閃避之可
    能，被告大可趁丙○○無法自由行動之際持鐵撬對準眼睛刺
    擊，或於未擊中眼睛後再次刺擊，均可達成目的，惟被告並
    未如此，其甚至於行兇後未離開現場，則被告所辯尚非無據
    ，是以被告行兇前與丙○○並無深仇大恨、被告行兇時係持
    鐵撬刺擊丙○○頭部1 下，及丙○○受傷勢僅為眼眶骨折及
    臉部擦傷等情衡之，難以認定被告意欲置毀敗或嚴重減損丙○○一目之視能，公訴意旨認被告有重傷之犯意云云，容有
    誤會，尚難遽採。
  (三)至被告之警詢筆錄雖有被告曾稱伊拿鐵撬刺丙○○，想讓他
    瞎眼之記載（見警卷第4 頁），且證人乙○○○、甲○○均
    證稱被告行兇時口出「要讓你死」、證人乙○○○復證稱被
    告行兇時口出「要讓你失明」云云，惟被告於偵查中、本院
    審理時均否認曾自白要讓丙○○瞎眼云云，而卷附之警詢筆
    錄光碟僅有影像而無聲音，亦無原始錄音檔等情，有本院公
    務電話紀錄1 紙可憑（見本院卷第42頁），是依刑事訴訟法
    第100 條之1 第2 項規定之意旨，難認被告確曾為此部分之
    自白，又證人甲○○未證稱其曾聽聞被告行兇時口出「要讓
    你失明」云云，則證人乙○○○此部分所證已難遽採，況被
    告主觀上並無殺人或致丙○○重傷之故意，已如上述，公訴
    意旨亦認被告無殺人之意，而丙○○所受傷勢均係被告傷害
    犯行所致，則被告行兇時縱口出「要讓你死」云云，諒屬情
    緒性用語，自無從僅以被告曾為此等陳述即認其係基於殺人
    或重傷犯意為本件犯行，併此敘明。
四、核被告丁○○所為，係犯刑法第277 條第1 項之傷害罪。公
    訴意旨認被告係犯刑法第278 條第3 項、第1 項之重傷未遂
    罪云云，容有未洽，惟起訴之基本事實相同，起訴法條應予
    變更。爰審酌被告雖坦承傷害犯行，惟其僅因細故即持械傷
    害被害人丙○○，迄今尚未賠償被害人之損害，及被告犯罪
    之目的、手段等一切情狀，量處如主文所示之刑，並諭知易
    科罰金之折算標準，以資懲儆。至扣案之鐵撬1 把，係被告
    所有供為本件傷害犯行所用之物，業據被告陳明在卷，應依
    刑法第38條第1 項第2 款之規定沒收。
據上論斷，應依刑事訴訟法第299 條第1 項前段、第300 條，刑
法第277 條第1 項、第41條第1 項前段、第38條第1 項第2 款、
刑法施行法第1 條之1 ，判決如主文。
本案經檢察官任亭到庭執行職務。
中    華    民    國    99    年    7     月    5     日
                  刑事第五庭    審判長法  官  石家禎
                                      法  官  程士傑
                                      法  官  林家聖
以上正本證明與原本無異。
如不服本判決應於收受判決後10日內向本院提出上訴書狀，並應
敘述具體理由；其未敘述上訴理由者，應於上訴期間屆滿後20日
內向本院補提理由書（均須按他造當事人之人數附繕本）「切勿
逕送上級法院」。
中    華    民    國    99    年    7     月    5     日
                                      書記官  邱郁芸
附錄本案論罪科刑法條：
刑法第277條第1項
傷害人之身體或健康者，處3 年以下有期徒刑、拘役或1 千元以
下罰金。

司法院資訊處製作；財團法人民間司法改革基金會備份。
